【裁判字號】    94,易,56
【裁判日期】    950525
【裁判案由】    詐欺等
【裁判全文】
臺灣臺南地方法院刑事判決                94年度易字第56號
公  訴  人  臺灣台南地方法院檢察署檢察官
被      告  丑○○○○○○○
                    樓
            卯○○
                    六號
上列被告等因詐欺等案件，經檢察官提起公訴（九十二年度偵字
第一二三二二號、九十三年度偵字第一二三一八號、第一二三二
一號），本院判決如下：
    主  文
陳炳旭連續意圖為自己不法之所有，而侵占對於業務上所持有之
物，處有期徒刑貳年陸月；又行使偽造私文書，足以生損害於他
人，處有期徒刑壹年，扣案合約書上偽造之「丙○○」署押壹枚
沒收之；應執行有期徒刑參年，扣案合約書上偽造之「丙○○」
署押壹枚沒收之。
卯○○共同意圖為自己不法之所有，以詐術使人將本人之物交付
，處有期徒刑陸月，如易科罰金，以參佰元折算壹日。
    事  實
一、陳炳旭自民國九十一年七月一日起至同年八月三十日止，任
    職於駿達汽車股份有限公司（以下簡稱駿達公司），擔任業
    務員，負責銷售汽車及向客戶收取購車及車輛保險款項等業
    務，為從事業務之人。詎陳炳旭竟基於意圖為自己不法所有
    之概括犯意，自九十一年八月間某日起至同年八月三十一日
    止，於附表一所示時間，連續將其向附表一所示客戶所收取
    ，用以支付向駿達公司購買車輛之對價，而為其業務上所持
    有，屬駿達公司所有之現金或支票，共計新台幣（下同）六
    百十萬零兩千元，未依規定繳回駿達公司，且均易持有為所
    有，而據為己有，另以來源不詳之支票（詳如附表一所示）
    繳交予駿達公司，充作附表一所示車主繳交之車款。
二、陳炳旭復基於意圖為自己不法所有之概括犯意，及行使偽造
    私文書之故意，於附表二編號一所示時間，於不詳地點處，
    委請不知情之姓名年籍不詳成年人士，在駿達公司之車輛訂
    購合約書內買受人處，偽造丙○○之署押一枚，而偽造以丙○○為名義人之訂購合約書之私文書一紙。陳炳旭復將來源
    不詳，明知無法兌現，如附表二編號一所示之支票一紙，充
    作丙○○繳納之車款，連同前開以丙○○為名義人之偽造訂
    購合約書之私文書交予駿達公司而為行使，足以生損害於丙○○與駿達公司，並使駿達公司誤信確為丙○○本人欲購買
    如附表二編號一所示車輛，乃於附表二編號一所示時間交付
    如附表二編號一所示車輛一輛予陳炳旭。陳炳旭復承前開之
    概括犯意，並與卯○○共同基於犯意之聯絡，由陳炳旭交付
    卯○○一萬元做為報酬，卯○○則提供其國民身分證，供陳
    炳旭以其名義向駿達公司購車。陳炳旭旋持卯○○之國民身
    分證，並代卯○○簽立以卯○○為購車人名義之訂購合約書
    一紙，並將來源不詳，明知無法兌現，如附表二編號二所示
    之支票一紙，充作卯○○繳納之車款予駿達公司，致使駿達
    公司誤信確為卯○○有意購買如附表二編號二所示車輛，乃
    於附表二編號二所示時間交付如附表二編號二所示車輛一輛
    予陳炳旭。陳炳旭詐得前開二車輛後，旋即將之據為己有，
    並出售予不知情之大和汽車行等中古車行。
二、案經駿達公司訴由台灣台南地方法院檢察署檢察官偵查起訴
    。
    理  由
壹、訊據被告陳炳旭於本院審理時固坦承於前揭時間任職於駿達
    公司，擔任汽車銷售業務員，負責銷售汽車及收取汽車買主
    交付之車款等業務等情；被告卯○○於本院審理時則坦承提
    供國民身分證予被告陳炳旭一節，惟被告陳炳旭否認涉有業
    務侵占、詐欺等罪嫌；被告卯○○亦否認涉有詐欺罪嫌；被
    告陳炳旭辯稱：附表一、二所示車輛之車款，其僅收受附表
    一編號三所示被害人周劍文交付之車款，並已轉交予其主管
    己○○，其餘車主之購車、繳交車款等事項，均係由證人己○○處理，並非由其經手；附表一所示侵占案件及附表二所
    示詐欺案件，均係由證人己○○所主導，其僅收受證人己○○交付之二百萬元，餘均由證人己○○取走云云；被告卯○○則辯稱：不知所提供之證件遭被告陳炳旭用以不法云云。
貳、經查：
一、業務侵占部分：
（一）附表一編號一：
    (一)證人癸○○於九十一年八月三十日以一百二十二萬三千元
      之價格，向駿達公司購買車號六Ｗ─一七一九號自用小客
      車一輛等情，業據證人癸○○於本院審理時結證屬實（本
      院卷二第一二頁），核與證人即駿達公司職員庚○○於警
      詢中所證相符，並有訂購合約書、車籍作業系統－集中查
      詢基本詳細資料各一份在案可稽，此部分事實應堪認定。
    (二)證人癸○○購買前開自用小客車時，分別在九十一年八月
      二十六日交付二十五萬元車款，同年月三十日交付九十五
      萬元車款，且所支付之車款均係以現金交付，而所交付之
      對象均為被告陳炳旭，被告陳炳旭並於收受款項時，簽發
      收據予伊等情，業據證人癸○○於本院審理時結證明確（
      參見本院卷二第十三頁），證人癸○○並當庭指認交付款
      項之對象確為被告陳炳旭無誤，並有被告陳炳旭簽名，記
      載收受證人癸○○交付車款等內容之入金通知單二份在卷
      可參（參見九十二年度發查字第二０五五號卷第七頁、第
      八頁），是證人癸○○前開證述應堪採信。足認被告陳炳
      旭確曾收受證人癸○○交付之車款共計一百二十萬元，被
      告辯稱並未收受證人癸○○交付之前開車款云云，當與事
      實不符，不足採信。
（二）附表一編號二：
    (一)證人未○○因其女即證人壬○○欲購買駿達公司所販售之
      自用小客車，遂由其出資，並由證人壬○○委託時任九和
      汽車公司之友人寅○○代為處理相關購車事宜。而證人寅
      ○○與證人己○○熟識，遂於九十一年八月間某日，向證
      人己○○表示證人壬○○欲購買駿達公司販售之車輛，請
      其代為調取同類型車輛，證人寅○○與己○○並約定該車
      價款為六十七萬九千元。雙方議妥後，證人己○○乃調取
      證人壬○○欲購買之車型，並領取ＺＭ─○一八九號車牌
      後，送至證人寅○○任職之九和汽車，售予證人壬○○等
      情，業據證人未○○、壬○○、寅○○、己○○於本院審
      理時，分別具結證述在卷（參見本院卷二第九六至九九頁
      、本院卷三第一二頁、第一四頁、第一五頁、本院卷二第
      一四一頁至第一四二頁），且互核大致相符，並有汽車新
      領牌照登記書、車籍作業系統－集中查詢基本詳細資料、
      證人未○○之存提款明細各一份在卷可稽，此部分事實應
      堪認定。
    (二)證人未○○購買車號ＺＭ─○一八九號自用小客車之價款
      六十七萬九千元，係分二次交付予證人寅○○，而證人寅
      ○○於收受證人未○○交付之款項後，即要求證人己○○
      派人至其任職之高雄市九和汽車公司向其收取證人謝佩涵
      委請其子交付之購車定金與頭款共計三十一萬元，證人己○○遂委請被告陳炳旭至證人寅○○任職處領取款項，證
      人寅○○並將款項交付予被告陳炳旭，請其交付予證人己○○。證人寅○○並於同年月二十三日向證人謝佩涵收取
      剩餘車款四十六萬九千元後，旋於同日攜往台南，並交予
      被告陳炳旭等情，業據證人寅○○於本院審理時結證屬實
      （參見本院卷三第一五頁），參以被告陳炳旭於本院審理
      時，亦供承該車係交由高雄九和汽車公司營業員（按指證
      人寅○○），該營業員亦至台南交付車款等語（參見本院
      卷第九九頁），足見證人寅○○前開證述確曾業已交付該
      車車款之證詞，與事實相符，應堪採信。另證人寅○○於
      本院審理時，具結後證稱：其收受證人未○○交付之三十
      一萬元定金及頭期款後，經證人己○○指派至其任職公司
      收取該筆款項之人，確係被告陳炳旭無誤，且其攜帶該車
      尾款至台南時，所交付之對象，亦為被告陳炳旭等語（參
      見本院卷三第一五頁），核與證人己○○於本院審理時，
      亦結證稱：該車之車款係由被告陳炳旭處理等語（參見本
      院卷第一四二頁）相符，另參以亦曾擔任駿達公司高雄營
      業所所長之證人寅○○結證稱：本案透過被告陳炳旭處理
      ，當可算入被告陳炳旭之業績等語（參見本院卷三第一六
      頁），與證人己○○於本院審理時結證稱：該車係由其交
      予被告陳炳旭處理，充作被告陳炳旭之業績等語（參見本
      院卷二第一四二頁），足見本件證人未○○購車一事，確
      係由證人己○○交予被告陳炳旭辦理，藉以增加被告陳炳
      旭之業績無誤，故證人己○○、寅○○等人於本院審理時
      證稱：該筆車款係交由被告陳炳旭處理等語，應予常情相
      符，堪以採信。被告辯稱：並未至高雄地區向證人寅○○
      收受三十一萬元之車款，且證人寅○○至台南地區所交付
      之購車餘款，亦非由其收受，而係由證人己○○所收受云
      云，與事實不符，當無可採。
（三）附表一編號三：
    (一)證人周劍文於九十一年八月二十一日以一百二十一萬三千
      元之價格，向駿達公司購買車號六Ｗ─○七八八號自用小
      客車一輛等情，業據證人周劍文於警詢中證述在案，核與
      被告於本院審理時所供相符，並有訂購合約書、車籍作業
      系統－集中查詢基本詳細資料各一份在案可稽，此部分事
      實應堪認定。
    (二)證人周劍文為購買前開車輛，而於九十一年八月二十一日
      交付一百十萬元予被告一節，業據證人周劍文於警詢中證
      述明確，核與被告所供相符，此部分事實亦堪認定。被告
      雖辯稱：其收受證人周劍文交付之款項後，旋轉交予證人
      己○○，證人己○○乃侵占該款項，並將其中七十萬元交
      予伊，故其僅侵占其中七十萬元云云。惟證人己○○於本
      院審理時到庭結證稱：其並未收受被告交付此部分車款，
      亦未曾交付五十萬元予被告等語（參見本院卷二第一四二
      頁），且除被告單一供述外，並無任何證據足佐被告前開
      辯詞，尚難僅憑被告前開辯詞，即認證人周劍文所交付之
      款項，證人己○○亦曾侵占其中七十萬元。是被告前開所
      辯，尚無可採。
（四）附表一編號四：
    (一)證人辰○○於九十一年八月二十一日以六十三萬元之價格
      ，向駿達公司購買車號六Ｗ─一三九六號自用小客車一輛
      等情，業據證人辰○○於本院審理時結證屬實（本院卷二
      第二二頁），核與證人即駿達公司職員庚○○於警詢中所
      證相符，並有訂購合約書、車籍作業系統－集中查詢基本
      詳細資料各一份在案可稽，此部分事實應堪認定。
    (二)證人辰○○購買前開自用小客車時，分別在九十一年八月
      二十七日、同年月三十日分二次交付共計六十三萬元之車
      款，且所支付之車款均係以現金交付，而所交付之對象均
      為被告，被告並於收受款項時，簽發收據予伊等情，業據
      證人辰○○於本院審理時結證明確（參見本院卷二第二四
      頁、第二六頁），證人辰○○並當庭指認交付款項之對象
      確為被告無誤，並有被告簽名，記載收受證人癸○○交付
      車款等內容之入金通知單二份在卷可參（參見本院卷二第
      三四頁、第三五頁），是證人辰○○前開證述應堪採信。
      足認被告確曾收受證人辰○○交付之車款共計六十三萬元
      ，被告辯稱並未收受證人辰○○交付之前開車款云云，核
      與事實不符，不足採信。
（五）附表一編號五：
    (一)證人丁○○於九十一年八月三十日以一百二十二萬三千元
      之價格，向駿達公司購買車號六Ｗ─一七一九號自用小客
      車一輛等情，業據證人癸○○於本院審理時結證屬實（本
      院卷二第一二頁），核與證人即駿達公司職員庚○○於警
      詢中所證相符，並有訂購合約書、車籍作業系統－集中查
      詢基本詳細資料各一份在案可稽，此部分事實應堪認定。
    (二)證人癸○○購買前開自用小客車時，分別在九十一年八月
      二十六日交付二十五萬元車款，同年月三十日交付九十五
      萬元車款，且所支付之車款均係以現金交付，而所交付之
      對象均為被告，被告並於收受款項時，簽發收據予伊等情
      ，業據證人癸○○於本院審理時結證明確（參見本院卷二
      第十三頁），證人癸○○並當庭指認交付款項之對象確為
      被告無誤，並有被告簽名，記載收受證人癸○○交付車款
      等內容之入金通知單二份在卷可參（參見九十二年度發查
      字第二０五五號卷第七頁、第八頁），是證人癸○○前開
      證述應堪採信。足認被告確曾收受證人癸○○交付之車款
      共計一百二十萬元，被告辯稱並未收受證人癸○○交付之
      前開車款云云，當與事實不符，不足採信。
（六）附表一編號六：
    (一)證人子○○以其經營之冠宏貿易有限公司名義，於九十一
      年八月二十九日以一百二十萬元之價格，向駿達公司購買
      車號六Ｗ─一四○五號自用小客車一輛等情，業據證人子
      ○○於本院審理時結證屬實（本院卷二第九０頁），核與
      證人即駿達公司職員庚○○於警詢中所證相符，並有汽車
      新領牌照登記書、車籍作業系統－集中查詢基本詳細資料
      各一份在案可稽，此部分事實應堪認定。
    (二)證人子○○購買前開自用小客車時，分別在九十一年八月
      二十九日交付三十萬元車款，同年月三十日交付九十萬元
      車款，且所交付之對象均為被告，被告並於收受款項時，
      簽發收據予伊等情，業據證人子○○於本院審理時結證明
      確（參見本院卷二第九四頁），證人子○○並當庭指認交
      付款項之對象確為被告無誤，並有被告簽名，記載收受證
      人癸○○交付車款等內容之入金通知單二份在卷可參（參
      見本院卷二第一０八頁、第一０九頁），是證人子○○前
      開證述應堪採信。足認被告確曾收受證人子○○交付之車
      款共計一百二十萬元，被告辯稱並未收受證人子○○交付
      之前開車款云云，當與事實不符，尚無可採。
二、詐欺取財部分：
（一）附表二編號一部分：
    (一)被告陳炳旭於九十一年八月九日曾書寫以證人丙○○為訂
      車名義人之訂購合約書，並由他人代為簽署該訂購合約書
      上買受人之「丙○○」署押，且交予駿達汽車公司，致使
      駿達公司據以交付如附表二編號一所示之自用小客車一輛
      等情，業據被告陳炳旭於本院審理時陳明在卷，並有該訂
      購合約書一份在卷可稽（參見警卷第五九頁），此部分事
      實應堪認定。又證人丙○○於九十一年八月九日時，因另
      案在監執行，並未親自或委託被告陳炳旭向駿達公司購買
      前揭車輛等情，業據證人丙○○於本院審理時結證屬實，
      並有證人丙○○之台灣高等法院被告前案紀錄表一份在卷
      可稽，此部分事實亦堪認定。而被告陳炳旭於本院審理時
      亦坦承，此部分係其與證人己○○（下詳）以前開方式共
      同詐騙駿達公司等語，是被告陳炳旭此部分詐欺取財及行
      使偽造私文書犯行均堪認定。
    (二)訊據被告陳炳旭於本院審理時雖迭次供稱：本案係證人己○○交付證人丙○○之證件予伊，並命其製作以證人丙○○為名義人之訂購合約書，並藉此詐騙駿達公司云云，惟
      證人己○○於本院審理時結證稱：以證人丙○○名義購車
      一事，其並不知情等語，而除被告陳炳旭前開供述外，亦
      無其他證據足認證人己○○確曾與被告陳炳旭共同以前開
      方式詐騙駿達公司，是尚難僅以被告陳炳旭之單一供詞，
      即認證人己○○亦曾參與被告陳炳旭此部分詐欺取財及行
      使偽造私文書之犯行。
（二）附表二編號二部分：
    (一)被告陳炳旭於九十一年八月二十七日持被告卯○○之國民
      身分證，並以被告卯○○為購車人名義，以一百二十一萬
      八千元之價格，向駿達公司購買車號六Ｗ─０六九一號自
      用小客車一輛等情，業據被告陳炳旭於本院審理時供承在
      卷（參見本院卷一第八七頁），核與證人庚○○於警詢中
      之證述相符，並汽車新領牌照登記書、車籍作業系統－集
      中查詢基本詳細資料各一份在案可稽，此部分事實應堪認
      定。又前開車輛經以被告卯○○名義領牌後，復於九十一
      年九月二日出售予大和汽車行，並登記於該車行之負責人
      之配偶巳○○等情，業經證人巳○○於本院審理時結證屬
      實，並有車籍作業系統－集中查詢基本詳細資料一份在案
      可稽，此部分事實應堪認定。
    (二)被告陳炳旭於本院審理時雖辯稱：被告卯○○之國民身分
      證係證人己○○所交付，證人己○○並要求其以卯○○名
      義訂車，且交付如附表二編號二所示支票供其交予駿達公
      司，充作車款；事後亦係證人己○○取走所定車輛，轉售
      予大和汽車商行云云。惟被告卯○○於本院審理時，以證
      人身分結證稱：向其拿取國民身分證者，確係被告陳炳旭
      ，並稱被告陳炳旭與其會面時，曾駕駛白色ＭＡＲＣＨ汽
      車等語（參見本院卷二第四五頁），而被告陳炳旭於本院
      審理時，亦坦承其所駕之汽車為白色ＭＡＲＣＨ汽車，足
      見被告卯○○前開證詞與事實相符，並非意欲卸責，隨意
      誣攀之語，應堪採信。被告陳炳旭辯稱：被告卯○○之國
      民身分證係證人己○○所交付云云，顯與事實不符，應無
      可採。又證人巳○○於本院審理時結證稱：大和汽車行購
      買車號六Ｗ─０六九一號自用小客車係因證人己○○之介
      紹，告知被告陳炳旭欲出售該車。其當日係與被告陳炳旭
      議價，證人己○○並未參與；車款共計一百零五萬元，現
      金部分五十萬元，交付時，被告陳炳旭與證人己○○均在
      現場，但不記得係何人取走；剩餘之五十萬元是開九十一
      年九月三十日李朝仁臺灣中小企銀成功分行之支票，該支
      票係交予證人己○○；交車時，係由被告陳炳旭將車輛及
      鑰匙交付等語（參見本院卷二第三九頁、第四二頁），核
      與證人己○○於本院審理時結證稱：該車原係被告陳炳旭
      出售予客戶之車輛，業已領牌，然有瑕疵，客戶拒收，因
      而無法處理，故其介紹大和車行等中古車行予被告處理；
      大和車行交付之五十五萬元支票係由其受領，因被告陳炳
      旭仍積欠其款項，故該支票由其收受抵償被告陳炳旭積欠
      之債務等語（參見本院卷二第一四二頁至第一四三頁）相
      符，證人巳○○前開證詞應堪採信。是綜合以上所述，取
      得被告卯○○之國民身分證者，及與證人巳○○洽商出售
      前開自用小客車之相關事宜，並交付車輛者，均係被告陳
      炳旭，足見本件提出被告卯○○之國民身分證及附表二編
      號二所示支票，以向駿達公司詐購車輛，並轉售圖利者，
      確係被告陳炳旭無誤。雖證人巳○○交付五十五萬元支票
      之對象係證人己○○，而非被告陳炳旭，然證人己○○亦
      就此部分解釋明確，尚非無可採信。自難僅以證人己○○
      收受證人巳○○交付之五十五萬元支票之舉，即採信被告
      陳炳旭前開辯稱：係證人己○○以被告卯○○名義詐騙駿
      達公司交付前開自用小客車者之辯詞。綜此，應認被告陳
      炳旭此部分所辯，與事實不符，尚無可採。
    (三)被告卯○○於偵查中業已坦承擔任被告陳炳旭購車之人頭
      ，並因而收取一萬元之酬勞等語（參見偵卷第三四頁），
      另參以被告卯○○於本院行準備程序亦供稱：並無足夠資
      力購車等語（參見本院卷一第二九頁），是被告卯○○明
      知其無資力，亦無意願購車，竟仍以一萬元之代價，將其
      國民身分證交予被告陳炳旭，以供被告陳炳旭以其名義向
      駿達公司訂購前開自用小客車，其顯具與被告陳炳旭共同
      詐欺取財之犯意聯絡無疑。被告卯○○辯稱並無詐欺取財
      之意云云，與事實不符，當無可採。
三、綜上所述，被告陳炳旭連續業務侵占、詐欺取財、行使偽造
    私文書等犯行；被告卯○○共同詐欺取財之犯行，均已臻明
    確，堪以認定，均應依法論科。
四、核被告陳炳旭所為係犯刑法第三百三十六條第二項之業務侵
    占罪、第三百三十九條第一項之詐欺取財罪、第二百十六條
    、第二百十條之行使偽造私文書罪；被告卯○○係犯刑法第
    三百三十九條第一項之詐欺取財罪。被告陳炳旭偽造證人丙○○之署押之部分行為，應為偽造以證人丙○○為名義人之
    訂購合約書私文書之全部行為所吸收；偽造前揭私文書之低
    度行為，應為行使該偽造私文書之高度行為所吸收，均不另
    論罪。被告陳炳旭委請不知情之人士偽造證人丙○○之署押
    ，為間接正犯。被告陳炳旭與卯○○就附表二編號二所示之
    詐欺取財部分犯行，具有犯意聯絡及行為分擔，俱為共同正
    犯。又被告陳炳旭多次業務侵占及詐欺取財犯行，均時間密
    接、觸犯犯罪構成要件相同之罪名，顯均係基於概括犯意為
    之，均應依連續犯規定，分別僅論以一罪，並均加重其刑。
    被告陳炳旭所犯行使偽造私文書與詐欺取財間，具有方法結
    果之牽連關係，應依刑法第五十五條後段之規定，從一重之
    行使偽造私文書罪處斷。又被告陳炳旭所犯前開業務侵占及
    行使偽造私文書二罪間，犯意各別，行為互異，應予分論併
    罰。另被告陳炳旭行使偽造私文書部分犯行，未據起訴意旨
    論及，然此部分與前開起訴並論罪科刑部分具有牽連犯之裁
    判上一罪關係，已如前述，是此部分應為起訴效力所及，本
    院自得併予審酌，附此敘明。爰審酌被告陳炳旭、卯○○二
    人犯罪動機、手段、所得、對駿達公司造成之損害非輕、被
    告陳炳旭犯罪後，於本院審理時坦承部分犯行，並否認部分
    犯行、被告卯○○於本院審理時否認犯行之態度、迄今尚未
    賠償駿達公司所受損害等一切情狀，分別量處主文所示之刑
    ，並就被告陳炳旭部分，定應執行刑。另以證人丙○○為名
    義人之訂購合約書上，證人丙○○之署押一枚為偽造，故應
    依刑法第二百十九條之規定沒收之。
五、不另為無罪判決之諭知部分：
（一）公訴意旨另以：被告陳炳旭於其擔任業務員期間，另行侵
      占附表三所示被害人所交付，欲交予駿達公司之保險費及
      車款等款項，因認被告陳炳旭就附表三所示款項，亦涉有
      業務侵占罪嫌等語。
（二）按犯罪事實，應依證據認定之，無證據不得認定其犯罪事
      實，又不能證明被告犯罪者，應諭知無罪之判決，刑事訴
      訟法第一百五十四條第二項、第三百零一條第一項分別定
      有明文。訊據被告陳炳旭於本院審理時，固坦承收受附表
      三編號一至四所示被害人所交付之保險費等情，惟堅詞否
      認涉有此部分侵占罪嫌，辯稱：其所收受附表三編號一至
      四所示被害人交付之保險費，均已依規定交予駿達公司；
      而附表三編號五、六所示被害人乙○○、午○○所交付之
      車款，均係由證人己○○收取，其並未經手，並無侵占此
      部分款項之犯行等語。
（三）經查：
  (一)附表三編號一至四所示業務侵占部分：
      證人即原任職於駿達公司之會計辛○○於本院審理時結證
      稱：業務員向購車者所收受之款項，需先行自行區分車款
      與保險費，而屬於保險費部分，並不會進入駿達公司帳內
      ，而係直接轉予保險公司等語（參見本院卷二第一０二頁
      ），而證人即代表駿達公司提出告訴之庚○○於警詢中亦
      證稱：被告陳炳旭向車主收受保險費等附加費用部分，駿
      達公司無法知悉等語（參見警卷第六頁），是觀前開證述
      ，駿達公司並未確認被告收受附表三編號一至四所示車主
      交付之保險費部分，是否侵吞入己，自難僅依駿達公司之
      單方指述，即認被告陳炳旭確曾侵占此部分保險費用。另
      參以證人即附表三編號二所示車主戊○○於本院審理時，
      亦到庭結證稱：其購車第一年間，並無人告知保險方面有
      問題，亦未曾接獲保險公司催繳保險費之通知等語（參見
      本院卷二第八七至八九頁），而證人即附表三編號四所示
      之車主乙○○於警詢及本院審理時，均曾到庭證述，均未
      提及其保險部分有何遭追繳等問題，而附表三編號一、三
      所示之車主莊智慧、謝東永，則係於警詢、偵查中均未經
      傳喚到庭應訊，而於本院審理時，雖經本院傳喚，亦未到
      庭證述，是被告陳炳旭向此部分車主交付之保險費，有無
      轉交予駿達公司等事項，均無從查明。從而，依卷內證據
      所示，並無積極證據足認被告陳炳旭確曾侵占公訴意旨所
      指附表三編號一至四所示保險費用，應認被告陳炳旭於本
      院審理時辯稱：曾收受附表三編號一至四所示車主交付之
      保險費，而所收受之保險費均交予證人己○○，業已由證
      人己○○轉交等語，尚屬可採。綜此，應認被告陳炳旭此
      部分侵占罪嫌尚有不足。
  (二)附表三編號五所示業務侵占部分：
    (1)證人乙○○於九十一年八月七日以七十萬五千元之價格，
      向駿達公司購買車號五Ｗ─九０六０號自用小客車一輛，
      等情，業據證人乙○○於本院審理時結證屬實（本院卷二
      第八頁），核與證人即駿達公司職員庚○○於警詢中所證
      相符，並有汽車新領牌照登記書、車籍作業系統－集中查
      詢基本詳細資料各一份在案可稽，此部分事實應堪認定。
    (2)證人己○○於本院審理時，具結後證稱：附表三編號四所
      示車主乙○○所購車輛，係由其與被告陳炳旭共同駕駛至
      證人乙○○住處，交予證人乙○○，而證人乙○○交付剩
      餘車款時，亦將款項交予其收受等語（參見本院卷二第一
      四一頁），是被告陳炳旭於本院審理時辯稱：證人乙○○
      交付現金時，係由證人己○○取走，並非交付予伊，伊並
      未取得證人乙○○所交付之款項等語，尚非全然無據。雖
      證人即附表三編號五所示車主乙○○於本院審理時具結後
      證稱：其在九十一年八月間，至駿達公司展示間購車，係
      由被告接洽，當時約定車價七十萬五千元，其中其原所有
      之舊車折價二十三萬元，故仍應繳納四十七萬五千元之車
      款，而該車款係被告陳炳旭偕同證人己○○駕駛其所購車
      輛至其住處，其當場交付現金四十七萬五千元予被告云云
      （參見本院卷二第九頁、第一一頁），與被告陳炳旭所辯
      取得證人乙○○交付款項之對象有異，然證人乙○○於本
      院審理時，經檢察官詢以交付款項之對象是否為被告陳炳
      旭時，先行證稱：將尾款四十七萬五千元交予被告陳炳旭
      與證人己○○，由被告與證人己○○一起收受等語；復經
      被告陳炳旭詢以該款項交付對象時，始行結證稱：交付款
      項對象應係擔任業務員之被告陳炳旭；並稱證人己○○當
      日是否曾接下款項，並當場清點一節，業已不復記憶云云
      （參見本院卷第九頁至第十一頁），是證人乙○○就交付
      款項對象為被告陳炳旭抑或證人己○○一節，前後證述不
      一，且就細節不無遺忘之處，是其證詞是否確與事實相符
      ，實非無疑。況證人己○○於本院審理時自行證述收受證
      人乙○○交付之款項一節，使其自身亦處於可能遭懷疑涉
      嫌侵占之不利情狀，衡情，證人己○○當無故為迴護被告
      陳炳旭而對自己為不利證詞之理。故參酌證人乙○○、己○○前述所為之證詞內容，及其等證述之過程，應認證人
      己○○此部分之證詞為可採。是被告陳炳旭前開辯稱證人
      乙○○交付款項之對象為證人己○○並非伊等語，尚非全
      然無可採信。另證人己○○雖另證稱：其與被告返回公司
      後，其曾將證人乙○○交付之款項交予被告，委請其交還
      公司云云。然證人己○○既承收受證人乙○○交付之款項
      ，則其是否將款項交還駿達公司等情，涉及其自身是否涉
      及侵占罪嫌，本難期待其自證侵占該筆款項，且證人己○○於返回公司後，另行委請被告陳炳旭繳交款項一事，除
      證人己○○單一證述外，亦無他證足佐其證言，故尚難僅
      以證人己○○前開證詞，即認被告陳炳旭確曾持有前開款
      項，並侵占其中十萬元部分。故應認公訴意旨所指被告陳
      炳旭此部分侵占罪嫌尚有不足。
  (三)附表三編號六所示業務侵占部分：
    (1)證人午○○於九十一年八月三十日以五十三萬九千元之價
      格，向駿達公司購買車號六Ｗ─一三九八號自用小客車一
      輛等情，業據證人庚○○於警詢中證述明確，並有汽車新
      領牌照登記書、車籍作業系統－集中查詢基本詳細資料各
      一份在案可稽，此部分事實應堪認定。
    (2)證人午○○於偵查中雖證稱：其交付車款時，係以現金交
      付予被告，並提出記載收取證人午○○交付車款十萬元、
      四十萬元等文字，並由被告陳炳旭簽名之入金通知單二紙
      與存摺影本一紙為證（參見九十二年度發查字第二０五五
      號卷第六八頁至第七０頁）。惟觀證人午○○提出之存摺
      影本之記載，其在九十一年八月間之提款記錄共有四次，
      均在九十一年八月三十日，分別為二萬五千元、七千元、
      三萬元、十二萬三千元，然此四次之提款記錄，與其提出
      前開入金單二紙所示之款項數額均不相符。且其提出入金
      單二紙所載，被告簽名日期分別為九十一年八月二十八日
      與同年月三十日，此亦與前開存摺提款記錄所示不符，而
      證人午○○於偵查中就此部分矛盾之處，亦未能說明，是
      證人午○○於偵查中所為其確曾以交付現金予被告陳炳旭
      之證述，是否屬實，實非無疑。況被告陳炳旭於警詢及偵
      查中均未曾到庭應訊，證人午○○於為前開證述時，並未
      與被告同庭，是其所指交付款項之「陳傑笙」是否確係被
      告陳炳旭本人，即非全然無疑。而證人午○○於本院審理
      時，經傳喚亦不到庭，無從究明前開矛盾之處，亦無法確
      認其所交付車款之對象確為被告陳炳旭屬實。故應認被告
      陳炳旭於本院審理時辯稱：並未收到證人午○○交付之車
      款等語，尚非全然無可能。另被告陳炳旭於本院審理時供
      稱：證人午○○提出之入金單二紙，均係由證人己○○命
      其書寫等語，雖經證人己○○於本院審理時否認，然證人
      己○○原為被告上司，亦為駿達公司質疑涉有共同侵占罪
      嫌之人，其所為並未指示被告陳炳旭書寫前開入金單二紙
      之證述，是否與事實相符，尚非全無可疑，自不得以此即
      認被告前開辯述均屬卸責之飾詞，均不採信。從而，綜合
      以上所述，公訴意旨所指被告陳炳旭此部分侵占犯行，雖
      有被告陳炳旭簽立之入金通知單二紙，然本院審酌證人午
      ○○提出之提款紀錄與入金通知單內之記載，顯有出入，
      且與實際車款數額亦不相符，並以證人午○○始終未能到
      庭說明前開存疑之處，並指認被告陳炳旭確為其交付款項
      之對象等諸多情狀，應認本於無罪推定之原則，應認被告
      陳炳旭此部分罪嫌尚有不足。
（四）綜上所述，應認公訴意旨指訴被告陳炳旭所涉將附表三所
      示保險費、車款侵占入己之犯行，罪嫌尚有不足，惟公訴
      意旨所指被告陳炳旭所涉此部分侵占犯行若屬實，與前開
      業已論罪科刑之被告陳炳旭侵占犯行部分，具有裁判上一
      罪關係，爰不另為無罪判決之諭知。
據上論斷，應依刑事訴訟法第二百九十九條第一項前段，刑法第
二十八條、第五十六條、第三百三十六條第二項、第二百十六條
、第二百十條、第三百三十九條第一項、第四十一條第一項前段
、第五十五條、第五十一條第五款、第二百十九條，罰金罰鍰提
高標準條例第一條前段、第二條，判決如主文。
本案經檢察官甲○到庭執行職務
中    華    民    國    95    年    5     月    25    日
                      刑事第十二庭
                          審判長法  官  陳志成
                                法  官  莊玉熙
                                法  官  卓穎毓
以上正本證明與原本無異。
如不服本判決，應於收受送達後十日內向本院提出上訴書狀（應
附繕本）。
                                書記官  秦建華
中    華    民    國    95    年    5     月    25    日
附表一
┌──┬────┬────┬──────────────┬────────┐
│編號│車主    │時  間  │   犯罪方法                 │ 侵占金額       │
│    │        │（民國）│                            │（均新台幣，下同│
│    │        │        │                            │）              │
├──┼────┼────┼──────────────┼────────┤
│    │        │91.08.26│   侵占車號ＺＭ─○一八九號 │二十五萬元      │
│ 一 │癸○○  │91.08.30│   自用小客車車主所繳交之現 │九十五萬元      │
│    │        │        │   金                       │                │
├──┼────┼────┼──────────────┼────────┤
│    │        │91.08.21│ 收取車號ＺＭ─○一八九號車 │ 六十七萬九千元 │
│ 二 │未○○  │        │ 主所繳交之現金，另以支票（ │                │
│    │        │        │ 華銀北高雄分行，戶名：郭慶 │                │
│    │        │        │ 南，帳號：00000000 │                │
│    │        │        │ ９１號，支票號碼：ＤＣ８１ │                │
│    │        │        │ １１４７４，金額：６７９０ │                │
│    │        │        │ ００元）繳入，該支票遭拒往 │                │
├──┼────┼────┼──────────────┼────────┤
│    │        │91.09.21│ 收取車號六Ｗ─○七八八號車 │ 一百十萬元     │
│ 三 │周劍文  │        │ 主所繳交之支票二張共一百十 │                │
│    │        │        │ 萬元，另以支票（台南五信開 │                │
│    │        │        │ 元分社，戶名：郭文堯，帳號 │                │
│    │        │        │ ：0000000號，支票號 │                │
│    │        │        │ 碼：ＢＡ0000000號， │                │
│    │        │        │ 金額：0000000元）繳 │                │
│    │        │        │ 入，該支票遭拒往           │                │
├──┼────┼────┼──────────────┼────────┤
│    │        │91.08.27│ 收取車號六Ｗ─一三九六號車 │ 十萬元         │
│ 四 │辰○○  │91.08.30│ 主所繳交之現金，另以支票（ │ 五十三萬元     │
│    │        │        │ 土地銀行中山分行，戶名：郭 │                │
│    │        │        │ 慶南，帳號：６２３９號，支 │                │
│    │        │        │ 票號碼：ＢＲＢ０９８５９４ │                │
│    │        │        │ １號，金額：６０００００元 │                │
│    │        │        │ ）繳入，該支票遭拒往       │                │
├──┼────┼────┼──────────────┼────────┤
│    │        │91.08.30│ 收取車號六Ｗ─一四○九號車 │ 一百十九萬元   │
│ 五 │丁○○  │        │ 主所繳交之現金，另以支票（ │                │
│    │        │        │ 合作金庫嘉義支庫，戶名：曾 │                │
│    │        │        │ 筑儀，帳號：４４９１３號， │                │
│    │        │        │ 支票號碼：ＥＡ８３１７１８ │                │
│    │        │        │ ０號，金額：４１００００元 │                │
│    │        │        │ ）佯充訂金繳入，該支票遭拒 │                │
│    │        │        │ 往                         │                │
├──┼────┼────┼──────────────┼────────┤
│    │        │91.08.30│ 收取車號六Ｗ─一四○五號車 │ 一百二十一萬元 │
│ 六 │冠宏貿易│        │ 主所繳交之現金，另以支票二 │                │
│    │有限公司│        │ 紙（第一銀行西台南分行，戶 │                │
│    │子○○  │        │ 名：享亮企業有限公司郭文堯 │                │
│    │        │        │ ，帳號：０７８３６３號，支 │                │
│    │        │        │ 票號碼：ＲＡ0000000 │                │
│    │        │        │ 號，金額：２８００００元、 │                │
│    │        │        │ 大安商銀台南分行，戶名：張 │                │
│    │        │        │ 智雄，帳號：0000000 │                │
│    │        │        │ ，支票號碼：ＡＫ０３４７９ │                │
│    │        │        │ ８２號，金額：３００００元 │                │
│    │        │        │ ）繳入，該二紙支票遭拒往   │                │
└──┴────┴────┴──────────────┴────────┘
附表二
┌──┬────┬────┬──────────────┬────────┐
│編號│車主    │時  間  │   犯罪方法                 │ 詐騙所得       │
├──┼────┼────┼──────────────┼────────┤
│    │        │91.08.21│ 冒用丙○○名義訂購車號六Ｗ │ 價值一百二十一 │
│ 一 │丙○○  │        │ ─○四二五號，另以支票（彰 │ 萬三千元之汽車 │
│    │        │        │ 化銀行西台南分行，戶名：黃 │ 一輛           │
│    │        │        │ 旭輝，帳號：0000000 │                │
│    │        │        │ １０號，支票號碼：ＣＦ４６ │                │
│    │        │        │ ４９７７９號，金額：１１０ │                │
│    │        │        │ ００００元）繳入，該支票遭 │                │
│    │        │        │ 拒往                       │                │
├──┼────┼────┼──────────────┼────────┤
│    │        │91.08.27│ 以卯○○所提供之證件訂購車 │ 價值一百二十一 │
│ 二 │卯○○  │        │ 號六Ｗ─○六九一號車輛，另 │ 萬八千元之汽車 │
│    │        │        │ 以支票（台灣企銀新莊分行， │ 一輛           │
│    │        │        │ 戶名：速購達有限公司，帳號 │                │
│    │        │        │ ：３１８７９號，支票號碼： │                │
│    │        │        │ ＱＩ0000000號，金額 │                │
│    │        │        │ ：２００００元）佯充訂金繳 │                │
│    │        │        │ 入，該支票遭拒往           │                │
└──┴────┴────┴──────────────┴────────┘
附表三
┌──┬────┬────┬──────────────┬────────┐
│編號│車主    │犯罪時間│   犯罪方法                 │ 侵占金額       │
├──┼────┼────┼──────────────┼────────┤
│    │        │91.07.17│侵占車號五Ｗ─四九八五號自用│ 二萬四千零     │
│ 一 │莊智慧  │        │小客車車主所繳交之保險費    │ 六十九元       │
├──┼────┼────┼──────────────┼────────┤
│    │        │91.07.31│侵占車號五Ｗ─八三二五號自用│ 一萬一千九百   │
│ 二 │戊○○  │        │小客車車主所繳交之保險費    │ 十四元         │
├──┼────┼────┼──────────────┼────────┤
│    │        │91.07.31│侵占車號五Ｗ─九七五五號自用│ 三萬五千六百   │
│ 三 │謝東永  │        │小客車車主所繳交之保險費    │ 八十一元       │
├──┼────┼────┼──────────────┼────────┤
│    │        │91.08.07│侵占車號五Ｗ─九○六○號自用│四萬四千六百二十│
│ 四 │乙○○  │        │小客車車主所繳交之保險費    │三元            │
├──┼────┼────┼──────────────┼────────┤
│    │        │91.08.07│侵占車號五Ｗ─九○六○號自用│十萬            │
│ 五 │乙○○  │        │小客車車主所繳交之車款      │                │
├──┼────┼────┼──────────────┼────────┤
│    │        │91.08.30│侵占車號六Ｗ─一三九八號自用│五十三萬九千元  │
│ 六 │午○○  │        │小客車車主繳納之車款        │                │
└──┴────┴────┴──────────────┴────────┘
附錄論罪科刑法條全文：
中華民國刑法第336條
(公務公益侵占罪、業務侵占罪)
對於公務上或因公益所持有之物，犯前條第1項之罪者，處1年以
上7年以下有期徒刑，得併科5千元以下罰金。
對於業務上所持有之物，犯前條第1項之罪者，處6月以上5年以
下有期徒刑，得併科3千元以下罰金。
前二項之未遂犯罰之。
中華民國刑法第339條
(普通詐欺罪)
意圖為自己或第三人不法之所有，以詐術使人將本人或第三人之
物交付者，處5年以下有期徒刑、拘役或科或併科1千元以下罰金
。
以前項方法得財產上不法之利益或使第三人得之者，亦同。
前二項之未遂犯罰之。
中華民國刑法第210條
(偽造變造私文書罪)
偽造、變造私文書，足以生損害於公眾或他人者，處5 年以下有
期徒刑。


司法院資訊處製作；財團法人民間司法改革基金會備份。
